臺灣臺東地方法院刑事裁定　　　　　　　　　　　　　　九十三年度聲判字第七號
　　聲　請　人　丙○○
　　代　理　人　張政衡律師
　　被　　　告　乙○○
　　　　　　　　甲○○
右列聲請人因被告等詐欺案件，不服臺灣高等法院花蓮分院檢察署檢察長於民國九十
三年四月十五日所為九十三年度上聲議字第六一號駁回再議之處分（原不起訴處分案
號：臺灣臺東地方法院檢察署九十二年度偵續字第五號），聲請交付審判，本院裁定
如左：
    主  文
聲請駁回。
    理  由
一、按告訴人不服上級法院檢察署檢察長或檢察總長認再議為無理由而駁回之處分者
    ，得於接受處分書後十日內委任律師提出理由狀，向該管第一審法院聲請交付審
    判；法院認為交付審判之聲請不合法或無理由者，應駁回之，刑事訴訟法第二百
    五十八條之一第一項、第二百五十八條之三第二項前段分別定有明文。又刑法第
    三百三十九條第一項詐欺罪之成立，行為人主觀上須有為自己或第三人不法所有
    意圖，客觀上須以詐術使人將本人或第三人之物交付為要件；而所謂以詐術使人
    交付，必須被詐欺人因其詐術而陷於錯誤，若其所用方法，不能認為詐術，亦不
    致使人陷於錯誤，即不構成該罪，最高法院四十六年台上字第二六０號著有判例
    可資參照。
二、本件聲請人即告訴人丙○○以被告乙○○、甲○○涉犯詐欺、偽造文書等罪嫌，
    向臺灣臺東地方法院檢察署檢察官提出告訴，經該署檢察官於民國九十一年十二
    月二十日，以九十年度偵字第一０八七號為不起訴處分，聲請人不服，聲請再議
    ，檢察官認再議尚非顯無理由，撤銷原處分，繼續偵查；又於九十三年一月二十
    九日為不起訴處分，聲請人仍不服，又聲請再議；臺灣高等法院花蓮分院檢察署
    檢察長以再議為無理由，於九十三年四月十五日，以九十三年度上聲議字第六一
    號處分書駁回再議，聲請人於同年月二十九日，收受前開駁回之處分書（參臺灣
    臺東地方法院檢察署九十三年度聲議字第一五號卷最後第二頁），於同年五月四
    日，委任律師具狀向本院聲請交付審判，並未逾十日之不變期間，合先敘明。
三、本件聲請意旨略以：(一)被告乙○○為求被訴侵占之本院八十九年度東簡字第二一
    三號案件，能因和解而獲宣告緩刑，遂與被告甲○○基於詐欺、偽造文書之共同
    犯意聯絡，共同以「乙○○願將前以新臺幣（下同）九百五十五萬元購自甲○○
    ，即承租花蓮市○○路五八六號店鋪與加盟臺灣德積食品有限公司（下稱德積公
    司）小鬥士炸雞連鎖餐廳之相關權利，以五百萬元賤售予聲請人，並以其中三百
    五十萬元作為前開訴訟和解應給付價金」之詐術，欺罔聲請人簽立權利轉讓書而
    達成和解，其後並偽稱德積公司已蓋章同意聲請人所指定之「一品味速食」受讓
    加盟權利，使聲請人信以為真交付其餘一百五十萬元價款；(二)被告二人共同偽稱
    加盟後每月需支付德積公司十萬元權利金，使聲請人再陷錯誤，簽發臺灣銀行臺
    東分行為付款人，金額十萬元，並指定德積公司為受款人之支票六張，交被告二
    人轉交德積公司，詎被告二人未將支票轉交，反偽刻德積公司印章在前開支票背
    書，領取票款花用；(三)被告二人明知前開花蓮市○○路五八六號店鋪每月租金為
    十一萬元，竟向聲請人謊稱租金為每月十二萬元，使聲請人簽發八十九年五月至
    十月之每月租金十二萬元支票交被告二人轉付房東，其二人共詐得六萬元；(四)臺
    灣高等法院花蓮分院檢察署九十三年度上聲議字第六一號處分書雖認前開偽造文
    書部分聲請人非直接被害人，無權聲明再議，惟因偽造文書部分與詐欺部分有牽
    連犯之裁判上一罪關係，如詐欺罪交付審判，效力及於偽造文書部分，聲請交付
    審判等語。
四、因聲請人丙○○前對被告乙○○提出詐欺告訴，當時由臺灣臺東地方法院檢察署
    以八十九年度偵字第一二七號偵查中，其間丙○○與乙○○於八十九年五月六日
    達成民事和解，簽訂「權利轉讓書」，雙方約定略以：由乙○○將其所經營之花
    蓮市中正五八六號即「花蓮一店」所有門市及加盟「小鬥士炸雞」炸雞速食連鎖
    餐廳之相關權利，以五百萬元轉讓予丙○○；所有原乙○○經營之東大德食品有
    限公司（下稱東大德公司）得對前手即被告甲○○所經營之大維食品有限公司（
    下稱大維公司）主張之權利，全部轉讓丙○○及其指定之第三人；聲請人應以「
    一品味速食」名義重新與大維公司簽訂轉讓契約；價金之給付，其中三百五十萬
    元，以乙○○於前開詐欺案應給付丙○○之款項抵充，所餘一百五十萬元俟乙○○協助完成各項簽約、變更登記手續後給付；八十九年十一月六日以前，被告乙○○得以五百萬元買回對大維公司之原權利各等語（參臺灣臺東地方法院檢察署
    九十年度偵字第一０八七號卷第六頁起）。經查：
  (一)依丙○○與乙○○所簽訂之前開轉讓契約，乙○○所應盡之契約義務為(1)將「花
    蓮一店」門市及相關器具、設備交付，(2)將東大德公司對大維公司所有之加盟權
    利轉讓予丙○○或其指定之人，是乙○○如已履行前開契約義務，即無所謂詐欺
    之可言。而本件乙○○業已將「花蓮一店」門市及相關器具交由丙○○經營五、
    六個月，為丙○○所是認（參臺灣臺東地方法院檢察署九十二年度偵續字第五號
    卷第四一頁），又大維公司在丙○○經營初期，曾協助訓練人員二週，並供給物
    料一個月，係因丙○○主觀上認為大維公司供給之物料較為昂貴，主動停止叫貨
    ，大維公司始未繼續供給物料，亦經丙○○自承在卷，是乙○○依前開轉讓契約
    所應付之契約義務均已履行完畢應堪認定，從而尚難認乙○○簽訂轉讓契約或收
    受尾款一百五十萬元等，主觀上有何不法所有意圖，客觀上有何施用詐術，聲請
    意旨認乙○○涉犯詐欺罪嫌，容有誤解，認被告甲○○共犯詐欺罪嫌，尤屬誤會
    。至乙○○除前開契約義務外，有無另同意安排丙○○或其指定之人，直接與德
    積公司訂立加盟契約，則為另一法律關係，尚難與本件轉讓契約混為一談，更不
    得以前開轉讓契約範圍外之直接與德積公司訂立加盟契約與否，質疑丙○○已否
    履行契約義務或有無詐騙，併此敘明。
  (二)依前開轉讓契約書附件之東大德公司與大維公司所訂立門市買賣轉讓契約書所載
    ，其中第二條、第三條分別約定：甲方（指東大德公司）當然同意加入乙方（指
    大維公司）之「小鬥士炸雞」加盟體系‧‧‧；甲方須於每月二十五日支付乙方
    權利金十萬元‧‧‧各等詞，而前開丙○○及乙○○所訂立之轉讓契約書復於第
    一條約定：出售權利範圍與附件之契約書（指前開東大德公司與大維公司所訂立
    門市買賣轉讓契約書）相同，則依丙○○所受讓自乙○○之加盟大維公司「小鬥
    士炸雞」契約，張立正於加盟期間每月本應支付大維公司十萬元權利金，是乙○○或甲○○代大維公司向丙○○收取每月應付之十萬元權利金，尚無不合，難因
    丙○○誤認依前開與乙○○訂立之轉讓契約，係應直接與德積公司訂立加盟契約
    ，執意將支付加盟權利金之支票指定德積公司為受款人，而德積公司未收受該權
    利金，即指乙○○、甲○○有何不法所有意圖或施用詐術，是聲請意旨認權利金
    收受部分涉詐欺罪嫌，亦無可採。
  (三)聲請意旨所指乙○○、甲○○有偽造德積公司及其負責人蔡錦川印章，用以偽造
    「一品味速食」加盟德積公司之契約，並偽造德積公司印章，在前開支付權利金
    支票上背書部分，業經臺灣臺東地方法院檢察署檢察官以九十二年度偵續字第五
    號案為不起訴處分，而聲請人丙○○非直接被害人，無再議之權，是聲請人此部
    分再議之聲請即非合法，此部分應認在檢察官前揭不起訴處分後，德積公司及蔡
    錦川逾時未聲請再議時即已確定，臺灣高等法院花蓮分院檢察長因而為駁回再議
    之處分（參臺灣臺東地方法院檢察署九十三年度偵字第一０００號卷臺灣高等法
    院花蓮分院檢察署九十三年度上聲議字第六一號處分書），經核並無不合，是聲
    請人此部分交付審判之聲請，亦無理由，同難准許。而前開偽造文書部分既經不
    起訴處分確定，聲請意旨另請求傳喚證人黃景安律師，以證明德積公司、蔡錦川
    印章之真偽，經核即無必要。且前開理由四之(一)及(二)聲請交付審判之涉嫌詐欺部
    分並不成立，已如前述，自無可能與此部分之偽造行為有何牽連犯之裁判上一罪
    關係或因詐欺部分之交付審判而為其效力所及，附此陳明。
  (四)聲請意旨另指乙○○、甲○○詐領租金及其相關部分，尚未經臺灣臺東地方法院
    檢察署偵查終結，上級法院檢察長亦未駁回再議之聲請（參臺灣臺東地方法院檢
    察署檢察官九十二年度偵續字第五號不起訴處分書、臺灣高等法院花蓮分院檢察
    署九十三年度上聲議字第六一號處分書），是聲請人聲請交付審判，依法亦有未
    合，尤難准許。而詐領租金部分聲請交付審判既不應准許，聲請意旨另請求傳喚
    證人即花蓮市中正五八六號房地出租人呂月桃，以證明實際租金之數額，當無必
    要。
五、綜上所述，本件依聲請人與被告乙○○所簽訂之權利轉讓契約，乙○○須轉讓者
    為加盟大維公司之權利，而大維公司已遂行其對加盟商之義務，係聲請人認大維
    公司供貨價格較高，主動停止叫貨，非乙○○轉讓之權利有何瑕疵，且依該轉讓
    契約所約定，乙○○亦無代聲請人與德積公司訂立加盟契約之義務，是聲請人以
    德積公司否認訂約，指被告乙○○、甲○○有何詐欺，自無理由。且縱使乙○○
    曾另同意協助聲請人與德積公司直接簽訂加盟契約，既非在前開轉讓契約所約定
    範圍之內，即與該轉讓契約無關，不得因乙○○額外同意之前開協助有何瑕疵，
    逕謂被告收受契約價款、利益為不法詐欺。又依丙○○受讓後與大維公司之加盟
    關係，大維公司有權每月向丙○○所經營之「一品味速食」收取十萬元權利金，
    是聲請意旨指乙○○、甲○○收取權利金有何不法詐欺，亦無理由。從而臺灣臺
    東地方法院檢察署檢察官以九十二年偵續字第五號對前開聲請人之告訴為不起訴
    處分、臺灣高等法院花蓮分院檢察署以九十三年度上聲議字第六一號處分書駁回
    聲請人再議之聲請，經核均無不合，聲請人聲請交付審判，依法尚有未合，不應
    准許。再者，前開轉讓價金、權利金所涉偽造文書部分，業經不起書處分確定，
    上級檢察署駁回再議之聲請並無不合；且詐領租金部分未經檢察官偵查終結，是
    前開部分聲請人聲請交付審判均有未合，亦難准許。
據上論斷，應依刑事訴訟法第二百五十八條之三第二項前段，裁定如主文。
中      華      民      國      九十三      年      六    月    三十    日
                                  臺灣臺東地方法院刑事第二庭
                                    審判長法  官  蔡  勝  雄
                                          法官  林  卉  聆
                                          法  官  鄭  峻  明
右正本證明與原本無異。
不得抗告。
                                          書記官  陳  美  鄉
中      華      民      國      九十三      年      七    月      一    日
